臺灣屏東地方法院刑事判決　　　　　　　96年度訴更字第15號
公　訴　人　臺灣屏東地方法院檢察署
被　　　告　甲○○
　　　　　　　　　　（另案臺灣屏東監獄竹田分監執行中）
上列被告因違反毒品危害防制條例案件，經檢察官提起公訴（96
年度毒偵字第969 號、第1007號），茲因被告就被訴事實為有罪
之陳述，經告知簡式審判程序意旨，並聽取公訴人及被告之意見
後，本院合議庭裁定由受命法官獨任依簡式審判程序審理，判決
如下：
    主  文
甲○○所犯如附表一所示四罪，均累犯，應執行有期徒刑貳年捌
月。扣案如附表二所示之物沒收，附表三所示之物沒收銷燬之。
    事  實
一、甲○○有多次犯罪經法院判刑確定之紀錄，最近一次有期徒
    刑執行完畢係因違反槍砲彈藥刀械管制條例案件，經臺灣臺
    南地方法院92年度訴字第742 號判處有期徒刑1 年2 月，併
    科罰金新臺幣（下同）100,000 元確定，於民國93年1 月31
    日入監執行，並與另案違反毒品危害防制條例，經同院93年
    度訴字第432 號判處有期徒刑1 年4 月確定之刑，接續執行
    ，於94年8 月22日因縮刑假釋出監，依指揮書於95年6 月14
    日縮刑期滿執行完畢。
二、其因施用毒品案件，前經本院89年度毒聲字第1523號裁定令
    入勒戒處所施予觀察、勒戒，於89年7 月2 日入所執行，89
    年7 月21日因無繼續施用毒品傾向出所執行完畢。未幾，又
    因施用毒品案件，經本院89年度毒聲字第2114號裁定令入勒
    戒處所施予觀察、勒戒，於89年9 月12日入所執行，旋因有
    繼續施用毒品傾向，經本院89年度毒聲字第2417號裁定令入
    戒治處所施予強制戒治，於89年12月18日轉入執行，至90年
    6 月12日經依本院90年度毒聲字第749 號裁定停止戒治出所
    併付保護管束，依指揮書於90年10月11日期滿未經撤銷停止
    戒治而執行完畢。
三、詎其經強制戒治執行完畢後5 年內，已經再犯施用毒品而經
    依法追訴處罰如上，仍不知悔改，復分別基於施用第一級、
    第二級毒品之犯意，按附表一所示時間、地點及內容，再犯
    施用第一級、第二級毒品犯行各兩次，嗣先於95年10月21日
    晚間10時15分許，在屏東縣潮州鎮○○街212 號5 樓為警查
    獲，扣得其所有行動電話1 支及供施用毒品使用如附表二、
    附表三所示之物（同時扣得其另涉槍砲彈藥刀械管制條例持
    有之物，業經另案本院96年度訴字第619 號判決宣告沒收及
    交代）；繼於96年1 月20日晚間9 時30分許，因另案在其位
    於屏東縣枋寮鄉○○村○○路1 巷6 號住處通緝到案而查獲
    。其先後兩次查獲經採尿送驗，均呈嗎啡即海洛因經人體水
    解代謝產物，及甲基安非他命陽性反應。
四、案經屏東縣警察局枋寮分局報告，及高雄市政府警察局苓雅
    分局報告臺灣高雄地方法院檢察署檢察官呈由臺灣高等法院
    高雄分院檢察署檢察長令轉臺灣屏東地方法院檢察署檢察官
    偵查起訴。
    理  由
一、前揭施用第一級毒品海洛因、第二級毒品甲基安非他命之犯
    罪事實，業據被告甲○○於警詢中及本院審理時自白不諱，
    並有扣案白色晶體9 小包、吸食器1 支、電子磅秤1 台、空
    夾鏈袋1 大袋在卷，經本院囑託高雄醫學大學附設中和紀念
    醫院以氣相層析質譜儀法（GC／MS）檢驗結果，該白色晶體
    9 小包為驗後淨重共計2.756 公克之甲基安非他命，吸食器
    則呈甲基安非他命陽性反應，有該院96年11月9 日編號9611
    -4、9611-5號鑑定報告附卷可參。又其前揭時地兩次為警查
    獲而依序採尿送高雄市立凱旋醫院、臺灣檢驗科技股份有限
    公司，均以氣相層析質譜儀法（GC／MS）等科學方法檢驗結
    果，亦均呈嗎啡，即海洛因經人體水解代謝產物及甲基安非
    他命陽性反應，有高雄市立凱旋醫院95年11月10日DALR2051
    號、臺灣檢驗科技股份有限公司96年2 月8 日，編號KＺ0000
    00000000號濫用藥物尿液檢驗報告附卷可按，與上開鑑定報
    告均為鑑定機關本於專業知識及以精密儀器測試後所得之結
    論，自可憑信。被告甲○○自白施用海洛因及甲基安非他命
    ，堪信與事實相符。
二、被告甲○○前因施用毒品案件，經本院89年度毒聲字第1523
    號裁定令入勒戒處所施予觀察、勒戒，於89年7 月2 日入所
    執行，89年7 月21日因無繼續施用毒品傾向出所執行完畢。
    未幾，又因施用毒品案件，經本院89年度毒聲字第2114號裁
    定令入勒戒處所施予觀察、勒戒，於89年9 月12日入所執行
    ，旋因有繼續施用毒品傾向，經本院89年度毒聲字第2417號
    裁定令入戒治處所施予強制戒治，於89年12月18日轉入執行
    ，至90年6 月12日經依本院90年度毒聲字第749 號裁定停止
    戒治出所併付保護管束，依指揮書於90年10月11日期滿未經
    撤銷停止戒治而執行完畢，有臺灣高等法院被告前案紀錄表
    、臺灣屏東地方法院檢察署刑案資料查註紀錄表、全國施用
    毒品案件紀錄表、受觀察勒戒人毒品及前科紀錄簡列表各1
    份在卷可按，嗣5 年內已再犯施用毒品案件，經臺灣臺南地
    方法院93年度訴字第432 號判處有期徒刑1 年4 月確定並執
    行完畢，亦有臺灣高等法院被告前案紀錄表及臺灣屏東地方
    法院檢察署刑案資料查註紀錄表各1 份在卷可按，其經實施
    觀察、勒戒或強制戒治，已無法收其實效，應依毒品危害防
    制條例第10條處罰（最高法院95年度第7 次刑事庭會議決議
    參照），是本件被告施用第一級、第二級毒品之犯罪事證已
    臻明確，應依法論科。
三、按海洛因、甲基安非他命依序為毒品危害防制條例第2 條第
    2 項第1 款、第2 款規定之第一級、第二級毒品，除法律另
    有規定者外，不得持有、施用。核被告甲○○如附表一編號
    一、二所示行為，係犯毒品危害防制條例第10條第1 項之施
    用第一級毒品罪；如附表一編號三、四所示行為，係犯同條
    第2 項之施用第二級毒品罪。其因施用而持有海洛因及甲基
    安非他命之低度行為，各為施用之高度行為所吸收，不另論
    罪。又其前因違反槍砲彈藥刀械管制條例案件，經臺灣臺南
    地方法院92年度訴字第742 號判處有期徒刑1 年2 月，併科
    罰金100,000 元確定，於93年1 月31日入監執行，並與另案
    違反毒品危害防制條例，經同院93年度訴字第432 號判處有
    期徒刑1 年4 月確定之刑，接續執行，於94年8 月22日因縮
    刑假釋出監，依指揮書於95年6 月14日縮刑期滿執行完畢，
    有臺灣高等法院被告前案紀錄表及臺灣屏東地方法院檢察署
    刑案資料查註紀錄表各1 份在卷可按，乃受徒刑之執行完畢
    ，5 年以內再因故意犯有期徒刑以上之上開4 罪，均應依累
    犯之規定，加重其刑。茲刑罰法規所規定各該特定犯罪，除
    要求具備不法意圖等特別主觀不法構成要件要素之特別規定
    者外，行為人主觀上僅須具備對於法條規定各該構成要件之
    「認識」及「意欲」（即構成要件之「知」與「欲」），其
    主觀不法構成要件即已該當，至於其動機或在個案中誘發多
    次行為之共同主觀意向聯繫（如概括、整體犯意等）為何，
    要非所問，被告甲○○前開2 次施用第一級毒品，及2 次施
    用第二級毒品犯行，既均具備完整並可獨立區隔之主、客觀
    不法構成要件，應各自成立並論以數罪而分論併罰之。
四、爰審酌被告甲○○之年齡、品行、智識能力、犯罪手段、對
    於法益所生侵害之程度，其為67年3 月27日出生、受有國中
    畢業教育程度、業工之人，有警詢年籍等資料在卷可參，為
    本件犯行時年38歲，正值青壯，竟不知進取，前有數次因犯
    罪經法院判刑確定之紀錄，除上開構成累犯要件之執行紀錄
    ，已如前述，不再重複評價者外，其85年間因犯竊盜罪，經
    本院86年度易字第181 號判處拘役20日，緩刑2 年確定；89
    年間因施用第一級、第二級毒品，經本院89年度易字第1474
    號判處有期徒刑8 月、6 月，應執行有期徒刑1 年確定，並
    與另案犯竊盜罪，經本院89年度易字第1377號判處有期徒刑
    4 月確定之刑，接續執行，於90年6 月12日入監執行，91年
    8 月2 日縮刑假釋出監，91年9 月17日因縮刑期滿未經撤銷
    假釋而執行完畢，有臺灣高等法院被告前案紀錄表及臺灣屏
    東地方法院檢察署刑案資料查註紀錄表各1 份在卷可按，素
    行欠佳。茲就其施用毒品之犯罪類型，雖有認為僅屬自戕行
    為，並未涉侵害他人法益者，惟姑不論此見與我國現行刑事
    立法除就行為人藉自殘行為達到其他侵害國家、社會法益結
    果之目的，而在相關特別立法如妨害兵役治罪條例等特別法
    中定以處罰之規定外，向不加罰於單純自殘，甚或自殺行為
    所表彰之規範體系價值觀念相左，況毒品危害防制條例第10
    條所規定對施用毒品行為之處罰，其法定刑猶相當，或更甚
    （如施用第一級毒品罪）於刑法中關於故意「傷害他人」規
    定罪責，舉輕明重，足徵其規範保護之法益，原不在該「自
    戕」行為本身所造成行為人個人身體健康之有形侵害。蓋民
    主法治國家之所異於獨裁、集權社會，其國家政策、社會發
    展，均取決於以全體公民個人意志累積形成之群體意志，凡
    公民不分性別、學歷、職業、貧富、愚智，任由鴻儒碩彥至
    販夫走卒，其個人意志之表現就群體意志決定之形成，均屬
    等值，直接影響國家、社會整體之命運，至關重要，則個人
    基於自主、健全意思所表現之公民意志，不分良窳，均應尊
    重，然若有藉不正手段影響他人或自陷個人健全自主意志不
    能正常形成、表現者，不僅直接侵蝕公民群體意志形成之基
    礎，迫令其他自重慎行大眾均須承受建立在該不健全基礎形
    成之公共政策、社會生活品質之結果，對於國家、社會法益
    及人民全體利益，猶已構成危害，是如投票受賄罪所規範者
    ，即在禁止公民匯集個人自主意志以形成群體意志之過程受
    不當影響及控制，即為適例。今毒品除可對個人身體健康造
    成有形傷害外，就人之身體及精神形成高度成癮性及依賴性
    ，猶足以抑制個人表現其本於心性能力所為自主意志之決定
    ，並進而造成群體意志表現遭不當扭曲之危險，直接影響國
    家、社會之發展，侵害至鉅，斷非僅止於個人健康之危害。
    被告甲○○前開數年間迭因施用毒品經觀察、勒戒、強制戒
    治及判決確定入監執行，均不足以矯治其施用毒品惡習而未
    幾再犯本件施用毒品犯行，顯見其法治觀念薄弱，對於社會
    秩序及其個人身心健康之影響非輕。並考量其犯罪施用毒品
    之手段，與其犯罪經查獲後，尚能坦認犯行，態度尚可等一
    切情狀，各量處如主文所示之刑。
五、本件被告犯罪時間均在96年4 月24日以前，所犯為毒品危害
    防制條例第10條第1 項、第2 項之罪，合於減刑條件，爰依
    中華民國96年罪犯減刑條例第2 條第1 項第3 款之規定，減
    其刑期2 分之1 ，並依同條例第10條第1 項，定其應執行之
    刑。
六、扣案如附表三編號一所示驗後淨重共2.756 公克之甲基安非
    他命9 包為查獲之毒品，其包裝袋因盛裝毒品而為該成分所
    沾黏，無法析離，此觀卷附法務部調查局93年3 月19日調科
    臺字第09300113060 號函文意旨自明，應併同所盛裝、沾黏
    之毒品處分，依毒品危害防制條例第18條第1 項前段，沒收
    銷燬之。扣案附表三編號二所示吸食器1 支，因被告甲○○
    持以供施用甲基安非他命使用，亦為其成分所沾黏，依前引
    函文意旨，顯難析離，應併同沾黏之毒品成分均沒收銷燬之
    。扣案如附表二所示之電子磅秤1 台、空夾鏈袋1 大袋為被
    告甲○○所有，並供其持有並分裝毒品等預備行為使用，業
    據其自承在卷，應依刑法第38條第1 項第2 款規定為沒收之
    諭知。另扣案行動電話1 支固為被告所有，然依其性質既非
    依法不得持有之違禁物，亦不能證明與被告本件施用毒品犯
    行有何關連，爰不另為沒收之諭知，附此敘明。
據上論斷，應依刑事訴訟法第273 條之1 第1 項、第299 條第1
項前段，毒品危害防制條例第10條第1 項、第2 項、第18條第1
項前段，刑法第11條、第47條第1 項、第51條第5 款、第38條第
1 項第2 款，中華民國96年罪犯減刑條例第2 條第1 項第3 款、
第7 條、第10條第1 項，判決如主文。
本案經檢察官許英輝到庭執行職務
中　　華　　民　　國　　96　　年　　11　　月　　30　　日
                  刑事第二庭    法  官　陳松檀
以上正本證明與原本無異。
如不服本判決應於收受本判決送達後10日內向本院提出上訴書狀
，其未敘述上訴理由者，並得於提起上訴後10日內向本院補提理
由書狀（均須按他造當事人之人數附繕本）「切勿逕送上級法院
」
中　　華　　民　　國　　96　　年　　11　　月　　30　　日
                                書記官  林祥玉
附錄本件判決引用之法條：
毒品危害防制條例第10條
施用第一級毒品者，處6 月以上5 年以下有期徒刑。
施用第二級毒品者，處3 年以下有期徒刑。
【附表一】
┌─┬──────┬──────┬─────┬───┬────┬────┬───────┐
│  │  時　　間  │  地     點 │ 犯罪行為 │ 罪名 │ 宣告刑 │減得之刑│  從      刑  │
├─┼──────┼──────┼─────┼───┼────┼────┼───────┤
│  │95年10月21日│屏東縣潮州鎮│以皮下注射│施用第│有期徒刑│有期徒刑│附表二之物沒收│
│一│晚間7 時許  │海康街212號 │施用海洛因│一級毒│壹年陸月│玖月    │              │
│  │            │5樓之2      │1 次      │品    │        │        │              │
├─┼──────┼──────┼─────┼───┼────┼────┼───────┤
│  │96年1 月20日│屏東縣枋寮鄉│以皮下注射│施用第│有期徒刑│有期徒刑│              │
│二│晚間6 時許  │枋寮村德興路│施用海洛因│一級毒│壹年陸月│玖月    │   （空白）   │
│  │            │1巷6號      │1 次      │品    │        │        │              │
├─┼──────┼──────┼─────┼───┼────┼────┼───────┤
│  │95年10月21日│屏東縣潮州鎮│置入吸食器│施用第│有期徒刑│有期徒刑│附表二之物沒收│
│三│晚間9 時許  │海康街212號 │燒烤吸用甲│二級毒│壹年肆月│捌月    │附表三之物沒收│
│  │            │5樓之2      │基安非他命│品    │        │        │銷燬之        │
├─┼──────┼──────┼─────┼───┼────┼────┼───────┤
│  │96年1 月20日│屏東縣枋寮鄉│置入吸食器│施用第│有期徒刑│有期徒刑│              │
│四│晚間6 時許  │枋寮村德興路│燒烤吸用甲│二級毒│壹年肆月│捌月    │   （空白）   │
│  │            │1巷6號      │基安非他命│品    │        │        │              │
└─┴──────┴──────┴─────┴───┴────┴────┴───────┘
【附表二】
┌─┬──────┬───────┐
│  │   名  稱   │    數  量    │
├─┼──────┼───────┤
│一│  空夾鏈袋  │    1 大袋    │
├─┼──────┼───────┤
│二│  電子磅秤  │    1   台    │
└─┴──────┴───────┘
【附表三】
┌─┬──────┬───────┐
│  │   名  稱   │    數  量    │
├─┼──────┼───────┤
│一│甲基安非他命│共計驗後淨重  │
│  │            │2.759 公克（分│
│  │            │裝為9 小包）  │
├─┼──────┼───────┤
│二│吸食器      │    1   支    │
└─┴──────┴───────┘
